【裁判字號】    95,小上,86
【裁判日期】    951229
【裁判案由】    清償債務
【裁判全文】
臺灣高雄地方法院民事裁定              95年度小上字第86號
上  訴  人  乙○○
被  上訴人  甲○○○○○○
當事人間請求清償債務事件，上訴人對於民國95年10月26日本院
高雄簡易庭95年度雄小字第6376號第一審小額民事判決提起上訴
，本院裁定如下：
    主  文
上訴駁回。
第二審訴訟費用新臺幣壹仟伍佰元由上訴人負擔。
    理  由
一、按對於小額程序之第一審判決提起上訴，非以其違背法令為
    理由，不得為之；又所謂判決違背法令，乃指判決不適用法
    規或適用不當，或有民事訴訟法第469 條所列第1 款至第5
    款事由，其判決當然為違背法令，民事訴訟法第436 條之24
    第2 項、第436 條之32第2 項準用第468 條及第469 條第1
    款至第5 款分別定有明文。又當事人提起上訴，如依民事訴
    訟法第468 條規定，以小額程序之第一審判決有不適用法規
    或適用法規不當為理由時，其上訴狀或理由狀應有具體之指
    摘，並揭示該法規之條項或其內容，若係成文法以外之法則
    ，應揭示該法則之旨趣，倘為司法院解釋或最高法院之判例
    ，則應揭示該判解之字號或其內容，如依民事訴訟法第469
    條第1 款至第5 款所列情形為理由時，其上訴狀或理由書應
    揭示合於該條款之事實，上訴狀或理由書如未依此項方法表
    明，或其所表明者，顯與上開法條規定不相合時，即難認為
    已對小額程序之第一審判決之違背法令有具體之指摘，其上
    訴自難認為合法（最高法院71年台上字第314 號判例要旨參
    照）。次按，對於小額程序之第一審判決上訴不合法者，第
    二審法院應以裁定駁回之，同法第436 條之32第2 項準用第
    444 條第1 項前段亦有明文。
二、上訴人起訴主張：被上訴人為其前妻，被上訴人之外祖母陳
    江送妹於民國83年7 月21日購買坐落高雄市○○區○○街1
    號3 樓之4 房屋及基地，被上訴人於同年9 月5 日向上訴人
    表示陳江送妹無力繳納尾款新台幣（下同）4 萬元，遂向上
    訴人借款4 萬元，上訴人並當場開立發票日為83年9 月5 日
    ，付款人為臺灣銀行三民分行，面額4 萬元之支票乙紙交付
    被上訴人，詎被上訴人迄今未為清償，並置之不理。為此，
    依民法第474 條第1 項規定，提起本件訴訟，求為判命被上
    人應給付4 萬元，及自83年9 月5 日起至清償日止，按年息
    百分之5 計算之利息。原審以上訴人提出之支票影本並無文
    字記載或其他足以顯示兩造間曾有消費借貸之合意，即被上
    訴人曾自上訴人處收取4 萬元之事實等，認上訴人提出之證
    物與其所述並不相符，難認兩造間有何借貸合意及上訴人有
    交付借款與被上訴人之事實為由，駁回其訴，其判決自為違
    背法令，爰提起上訴等語。其上訴聲明：(一)原判決廢棄。(二)
    被上訴人應給付上訴人40,000元，及自83年9 月5 日起至清
    償日止，按年息5%計算之利息。(三)第一、二審訴訟費用均由
    被上訴人負擔。
三、被上訴人則未提出上訴答辯狀然於原審則以：伊並未向上訴
    人借款4 萬元，又上訴人所指借貸期間，兩造仍為夫妻關係
    ，兩造離婚後，上訴人對被上訴人提起數件訴訟，均與本件
    類似，上訴人顯然濫用訴訟，逼迫被上訴人出面應訴，其訴
    訟不值得保護，請求駁回上訴人之訴等語置辯。
四、經查，上訴人前開所述系爭支票上記載「妙繳屋尾款」，開
    立系爭支票交付被上訴人即有消費借貸合意等均為事實上爭
    執之理由，顯非以違背法令為上訴理由，揆諸首揭說明，其
    上訴於法不合。次查，上訴人提起本件上訴，亦未具體說明
    原判決究有如何不適用法規或適用不當之處，亦未揭示該法
    規之條項、成文法以外之法則或司法院解釋、最高法院之判
    例，復未表明違背法令之具體事實；揆諸首揭說明，本件上
    訴不合法，應予裁定駁回。
五、末按於小額訴訟之上訴程序，法院為訴訟費用之裁判時，應
    確定其費用額，民事訴訟法第436 條之19第1 項、第436 條
    之32第1 項規定甚明。查本件第二審訴訟費用為新台幣1,50
    0 元，依上開規定，應由上訴人負擔之，附此敘明。
據上論結，本件上訴為不合法，依民事訴訟法第436 條之32第1
項、第2 項、第436 條之19第1 項、第444 條第1 項前段、第95
條、第78條，裁定如主文。
中    華    民    國    95    年    12    月    29    日
            民事第一庭審判長法  官  陳嘉惠
                            法  官  廖純卿
                            法  官  鄭峻明
正本係照原本作成。
本判決不得上訴。
中    華    民    國    95    年    12    月    29    日
                            書記官  洪婉琪


司法院資訊處製作；財團法人民間司法改革基金會備份。
